【裁判字號】    92,訴,324
【裁判日期】    920530
【裁判案由】    毒品危害防制條例
【裁判全文】
臺灣高雄地方法院刑事判決                          九十二年度訴字第三二四號
    公  訴  人  臺灣高雄地方法院檢察署檢察官
    被      告  甲○○
右列被告因違反毒品危害防治條例案件，經檢察官提起公訴（九十一年度毒偵字第七
二三七號），本院判決如左：
    主  文
甲○○連續施用第一級毒品，累犯，處有期徒刑壹年貳月，殘留有第一級毒品海洛因
之注射針筒壹支，沒收銷燬之。
被訴施用第二級毒品安非它命部分無罪。
    事  實
一、甲○○曾於民國八十五年間，因違反麻醉藥品管理條例案件，經本院判處有期徒
    刑四月確定。復於八十六年間先後因竊盜及違反麻醉藥品管理條例案件，分別經
    本院及臺灣高等法院高雄分院各判處有期徒刑七月、八月確定，嗣經裁定應執行
    有期徒刑一年二月，上述案件接續執行，於八十七年十月二十七日執行完畢。甲
    ○○前因施用毒品案件，經依本院以八十八年度毒聲字第七一六五號裁定送觀察
    、勒戒後，認有繼續施用毒品之傾向，經依本院以八十八年度毒聲字第八三四五
    號裁定送強制戒治，經依本院以八十九年度毒聲字第三０八八號裁定停止戒治，
    戒治期間至八十九年十月二十九日期滿，由臺灣高雄地方法院檢察署檢察官於八
    十九年十一月二十日以八十九年度戒毒偵字第一二三七號不起訴處分確定，仍不
    思悔改，復基於概括犯意，自九十年五月某日起至同年七月十七日止，連續施用
    第一級毒品海洛因多次，另基於施用第二級毒品安非他命之犯意，於九十年七月
    十七日下午八時三十分許回溯二十四小時內某時，施用第二級毒品安非他命一次
    ，經依本院以九十一年度毒聲字第八八八號裁定送強制戒治，並經臺灣高雄地方
    法院檢察署以九十一年度毒偵緝字第八六號提起公訴，經本院於九十一年四月三
    十日以九十一年度訴字第一０一九號判決有期徒刑一年，並於同年七月三十日確
    定。詎甲○○仍未戒除毒癮，復基於施用第一級毒品海洛因之概括犯意，自九十
    一年十一月中旬起至同年十二月二十二日上午十一時四十分許為警查獲製作警訊
    筆錄後採尿二十四小時內某時止，在高雄縣大社鄉復興四巷二六號之一之住處及
    其他不詳地點，施用第一級毒品海洛因多次，嗣先後於九十一年十二月三下午五
    時三十分許、同年十二月二十二日上午九時二十分許，在高雄縣大社鄉○○村○
    ○路一八二巷三六號、高雄縣仁武鄉○○路八八號為警當場查獲，並於九十一年
    十二月二十二日查獲時扣得殘留有第一級毒品海洛因之注射針筒一支，經先後採
    集其尿液後送驗發現，均呈嗎啡之陽性反應。
二、案經高雄縣政府警察局仁武分局報請臺灣高雄地方法院檢察署檢察官偵查起訴。
    理  由
壹、有罪部分：
一、右揭犯罪事實，業經被告甲○○於本院審理中自白不諱，而被告先後為警查獲後
    所採尿液，經送請高雄醫學大學附設中和紀念醫院檢驗結果，均呈嗎啡之陽性反
    應，有該院九十二年三月五日、九十二年五月十四日濫用藥物尿液檢驗報告二紙
    附卷可稽。扣案之注射針筒一支，經送請高雄醫學大學附設中和紀念醫院檢驗結
    果，呈第一級毒品海洛因之陽性反應，此有該院九十二年二月十八日濫用藥物尿
    液檢驗報告一紙在卷可查。又被告因施用毒品案件，經依本院以八十八年度毒聲
    字第七一六五號裁定送觀察、勒戒後，認有繼續施用毒品之傾向，經依本院以八
    十八年度毒聲字第八三四五號裁定送強制戒治，經依本院以八十九年度毒聲字第
    三０八八號裁定停止戒治，戒治期間至八十九年十月二十九日期滿，由臺灣高雄
    地方法院檢察署檢察官於八十九年十一月二十日以八十九年度戒毒偵字第一二三
    七號不起訴處分確定，仍不思悔改，復基於概括犯意，自九十年五月某日起至同
    年七月十七日止，連續施用第一級毒品海洛因多次，另基於施用第二級毒品安非
    他命之犯意，於九十年七月十七日下午八時三十分許回溯二十四小時內某時，施
    用第二級毒品安非他命一次，經依本院以九十一年度毒聲字第八八八號裁定送強
    制戒治，並經臺灣高雄地方法院檢察署以九十一年度毒偵緝字第八六號提起公訴
    ，經本院於九十一年四月三十日以九十一年度訴字第一０一九號判決有期徒刑一
    年，並於同年七月三十日確定，此有臺灣高等法院被告全國前案紀錄表、該不起
    訴處分、刑事判決各一份在卷可憑，此外，並有注射針筒一支扣案可資佐證。其
    於五年內三犯以上施用毒品之犯行洵堪認定。被告罪證明確，應予依法論科。
二、核被告所為，係犯毒品危害防制條例第十條第一項之施用第一級毒品海洛因罪。
    被告持有第一級毒品海洛因，嗣進而施用之，持有之低度行為應為施用之高度行
    為所吸收，不另論罪。被告先後多次施用第一級毒品海洛因之行為，時間緊接，
    犯罪構成要件相同，顯係出於概括之犯意為之，為連續犯，爰依刑法第五十六條
    之規定以一罪論，並加重其刑。又被告自九十一年十一月中旬某日起至九十一年
    十二月三日下午五時三十分許回溯二十四小時內某時前止；自九十一年十二月三
    日下午五時三十分許回溯二十四小時內某時後起至九十一年十二月二十二日上午
    十一時四十分許為警查獲製作警訊筆錄後採尿回溯二十四小時內某時止，雖未據
    公訴人起訴，然本院認有裁判上一罪之關係，基於審判不可分原則，應併予審理
    。查被告曾於八十五年間，因違反麻醉藥品管理條例案件，經本院判處有期徒刑
    四月確定。復於八十六年間先後因竊盜及違反麻醉藥品管理條例案件，分別經本
    院及臺灣高等法院高雄分院各判處有期徒刑七月、八月確定，嗣經裁定應執行有
    期徒刑一年二月，上述案件接續執行，於八十七年十月二十七日執行完畢，此有
    臺灣高雄地方法院檢察署刑案資料查註紀錄表附卷可查，其於五年以內再犯本件
    有期徒刑以上之罪，為累犯，依刑法第四十七條規定加重其刑。被告同時有二種
    刑之加重事由，應依刑法第七十條之規定，遞加其刑。爰審酌被告經觀察勒戒、
    強制戒治後仍再犯，顯見其並無戒除毒害之決心，意志薄弱，及其所犯罪行乃自
    戕之行為，尚無害及他人，犯後坦承犯行，態度良好等一切情狀，量處如主文所
    示之刑，以資懲儆。扣案之注射針筒一支，因鑑驗出有毒品之成分，與毒品無從
    剝離，應為毒品，依法沒收銷燬之。又本院遍查全案卷宗，並無被告於九十一年
    十二月三日為警查獲時所扣得之注射針筒一支扣案在卷，是此部分爰不併予宣告
    沒收。
貳、無罪部分：
一、公訴意旨另以：被告甲○○於九十一年十二月三日下午五時三十分許為警查獲製
    作警訊筆錄後採尿回溯二十四小時內某時，在不詳地點施用第二級毒品安非他命
    一次，因認被告另犯毒品危害防制條例第十條第二項之施用第二級毒品安非它命
    罪嫌。
二、惟按犯罪事實應依證據認定之，無證據不得推定其犯罪事實；又不能證明被告犯
    罪者，應諭知無罪之判決，刑事訴訟法第一百五十四條、第三百零一條第一項分
    別定有明文。本件公訴人認被告另涉有上揭施用第二級毒品安非他命罪嫌，無非
    係以被告為警查獲時所採集之尿液，經送請高雄縣政府衛生局檢驗結果，檢出甲
    基安非他命陽性反應為論據。惟訊據被告甲○○堅決否認有何施用第二級毒品安
非它命之犯行，辯稱：並未施用第二級毒品安非它命等語。經查，高雄縣政府衛
    生局所採用之煙毒檢驗方法為免疫學方析法及毒物層析法（ＴＯＸＩ－ＬＡＢ方
    法），有九十一年十二月九日九一煙檢字第二０四二號煙毒尿液檢驗成績書載明
    可按，本院嗣後函請高雄醫學大學附設中和紀念醫院再以酵素免疫法（ＥＩＡ）
    及氣相層析質譜儀法（ＧＣ／ＭＳ）對被告當日所採集之尿液予以複驗篩檢結果
    ，則呈安非它命及甲基安非它命陰性反應，有該院九十二年五月十四日濫用藥物
    尿液檢驗報告在卷可稽，按上開免疫學方析法、毒物層析法（ＴＯＸＩ－ＬＡＢ
    方法）、酵素免疫法（ＥＩＡ）及氣相層析質譜儀法（ＧＣ／ＭＳ）等四種檢驗
    方法之精密度，以氣相層析質譜儀法（ＧＣ／ＭＳ）最高，且該檢驗方法亦可排
    除以免疫學方析法及毒物層析法（ＴＯＸＩ－ＬＡＢ方法）檢驗所可能產生之偽
    陽性問題，業據高雄醫學大學附設中和紀念醫院於八十四年一月十三日函覆司法
    機關之函文及行政院衛生署八十三年十一月二十二日偽署藥檢字第八三０七一０
    七五號函敘綦詳，可見高雄縣政府衛生局所為被告尿液鑑定之檢驗結果，其正確
    度尚有疑義，應不得採為認定被告犯罪之依據，本院參之被告並未遭查扣第二級
    毒品安非它命或施用第二級毒品安非它命之相關器具等情，認以前揭高雄醫學大
    學附設中和紀念醫院之檢驗結果較為可採，故被告之尿液既經該醫療院所鑑驗結
    果，並無安非它命或甲基安非它命陽性反應，被告所辯未施用安非它命一情，應
    堪認為真實可採信。此外，復查無其他積極證據足以證明被告另有公訴人指訴之
    施用安非它命犯行，此部分既不能證明被告犯罪，揆諸前揭規定，應另為被告無
    罪之諭知。
據上論斷，應依刑事訴訟法第二百九十九條第一項前段、第三百零一條第一項，毒品
危害防制條例第十條第一項、第十八條第一項，刑法第十一條、第五十六條、第四十
七條，判決如主文。
本案經檢察官張啟祥到庭執行職務。
中    華    民    國      九十二      年      五      月      三十      日
                                  臺灣高雄地方法院刑事庭
                                      法  官  何悅芳
右正本證明與原本無異。
如不服本判決，應於判決送達後十日內，向本院提出上訴狀。
                                      書記官  顏宗貝
中    華    民    國      九十二      年      五      月      三十      日
附錄本案論罪科刑法條：
毒品危害防制條例第十條第一項
施用第一級毒品者，處六月以上五年以下有期徒刑。


司法院資訊處製作；財團法人民間司法改革基金會備份。
